最高法院刑事判決　　　　　　　　　　　　　　　八十七年度台上字第四二三三號
　　上訴人　甲○○
右上訴人因違反麻醉藥品管理條例案件，不服台灣高等法院中華民國八十六年三月五
日第二審更審判決（八十六年度上更(一)字第七號，起訴案號：台灣板橋地方法院檢察
署八十四年度偵字第三三四一號），提起上訴，本院判決如左：
    主  文
原判決撤銷，發回台灣高等法院。
    理  由
本件原判決認定上訴人甲○○明知安非他命係經行政院衛生署公告列入管理之化學合
成麻醉藥品，不得非法持有、吸用及販賣，竟意圖營利，於民國八十四年二月三日，
在台北縣中和市○○路九十六之二號租住處，以新台幣（下同）一千元之代價販售安
非他命一小包予張進來牟利。嗣於八十四年二月十五日下午八時三十分許，因張進來
供出其吸用之安非他命來源，經警於上址甲○○所租房間內查獲，並扣得其所有供販
賣所用及預備之用之天平秤乙組（含砝碼一組）、安非他命包裝袋大三百五十只、中
四十九只、小十六只，及非供犯罪所用之吸食器一個等情。因而維持第一審論處上訴
人非法販賣化學合成麻醉藥品罪刑之判決，駁回上訴人在第二審之上訴。固非毫無見
地。
惟查：（一）被告在第二審不到庭，得不待其陳述逕行判決者，以經合法傳喚而無正
當之理由，始得為之，此觀之刑事訴訟法第三百七十一條規定自明。本件上訴人在原
審訴訟進行中，因另案於八十六年一月二十一日羈押於台灣台北看守所，直至同年三
月十九日始獲保釋放，已據台灣台北看守所八十七年十一月十九日北所傑總字第五九
三四號函說明綦詳，有該函可稽，原審定於同年二月二十六日上午九時三十分為審判
期日之傳票，係於八十六年二月十五日以郵務送達於上訴人住處由其母鄭張秀琴簽收
，其時上訴人尚羈押於台灣台北看守所，依刑事訴訟法第五十六條規定，其送達已難
謂為合法；又上訴人既因另案在押，而未能於原審所定審判期日到庭，亦不能謂無正
當之理由。乃原審不待其到庭陳述而逕行判決，自有刑事訴訟法第三百七十九條第六
款所稱「被告未於審判期日到庭而逕行判決」之違背法令。（二）刑事訴訟採真實發
見主義，審理事實之法院，對於被告有利及不利之證據，均應一律加以注意，依職權
詳加調查，此觀之刑事訴訟法第一百六十三條第一項規定自明；苟與待證事實有重要
關係，在客觀上認為應行調查之證據，又非不易調查或不能調查，而未依法加以調查
，率予判決者，即有應於審判期日調查之證據未予調查之違法。原判決以張進來於警
訊時已供證其被查獲之○‧五公克安非他命係於八十四年二月三日在其住處向上訴人
以一千元所購得，張進來於偵、審中雖改稱該安非他命係向上訴人之女友「曼華」購
得云云，惟上訴人卻無法交代「曼華」之年籍住址等資料以供調查，顯與常情有違，
且經按卷內資料試行傳訊，亦傳喚不到，為上訴人有罪之主要論據。惟查上訴人與其
女友「曼華」確曾自八十三年十月間起以每月五千元租金向張進來、張許秀梅分租台
北縣中和市○○路九十六之二號之一間房間，租金先以張許秀梅欠「曼華」之一萬多
元債款抵付等情，已據張進來、張許秀梅證述在卷（見一審卷二十五頁背面、五十六
頁背面、五十七頁）；而上訴人於偵、審中亦已陳稱其女友「曼華」姓名為「詹美琦
」或「詹曼華」或「詹美琪」，住基隆一帶，案發後已找不著等語（見偵查卷十七頁
、一審卷五十一頁背面）；又「曼華」原係張許秀梅在理髮廳工作之同事，亦經張進
來、張許秀梅供明在卷（見一審卷二十五頁背面、五十頁背面）。究竟張進來是否係
向「曼華」購買安非他命，自有傳喚「曼華」之女子詳加調查之必要，已經本院前次
判決發回意旨具體指明，復有上開線索可供調查，並非不易調查或不能調查，乃原審
竟僅以郵務送達將傳喚「詹美琦」、「詹曼華」、「詹美琪」之傳票送達於上訴人轉
交，亦不待該等證人到庭，或由其他方向詳查究明，遽行判決，亦有調查職責未盡之
違誤。上訴意旨執以指摘原判決違背法令，非無理由，應認原判決仍有發回更審之原
因。
據上論結，應依刑事訴訟法第三百九十七條、第四百零一條，判決如主文。
中      華      民      國    八十七    年     十二     月      十      日
                              最高法院刑事第十庭
                                  審判長法官  曾  有  田
                                        法官  林  永  茂
                                        法官  陳  宗  鎮
                                        法官  劉  介  民
                                        法官  魏  新  和
      右正本證明與原本無異
                                              書  記  官
中      華      民      國    八十七    年     十二     月     十六     日
